【裁判字號】    94,上訴,1619
【裁判日期】    950111
【裁判案由】    妨害自由等
【裁判全文】
臺灣高等法院臺中分院刑事判決        94年度上訴字第1619號
上  訴  人
即  被  告  甲○○
上  訴  人
即  被  告  乙○○
前二人共同
選任辯護人  吳憲明律師
上列上訴人因妨害自由等案件，不服臺灣彰化地方法院94年度訴
字第921號中華民國94年6月27日第一審判決（起訴案號：臺灣彰
化地方法院檢察署93年度偵字第8131號、第8760號），提起上訴
，本院判決如下：
    主  文
原判決撤銷。
甲○○、乙○○共同連續意圖為自己不法之所有，以恐嚇使人將
本人之物交付，甲○○處有期徒刑壹年貳月，乙○○處有期徒刑
壹年。扣案之鋁棒壹支沒收。
    事  實
一、甲○○、乙○○2人係以參與司法機關拍賣標的物之競標，
    再將標得物品轉售圖利為業，其等為求能順利以低價得標，
    再以高價售出，以牟取較大利益，竟共同意圖為自己不法之
    所有，並基於概括之犯意聯絡，(一)於民國（下同）93年2月6
    日上午10時15分許，法務部行政執行署彰化行政執行處（下
    稱彰化行政執行處）人員在彰化縣芳苑鄉建平村新興巷35
    之3號前，進行車牌號碼OM—5529號自用小客車及6V—836
    號自用大貨車拍賣程序時，乙○○先恐嚇己○○等在場參與
    競標者稱：「看誰敢搞怪，就要給他好看（台語）」等語，
    甲○○則在一旁助勢。惟己○○不予理會，仍以新台幣（下
    同）21萬3千元之價格參與競標，而標得上開2部車輛，乙○○旋即向己○○稱：「車子是我買得的，你要多少跟我買」
    等語，並逕自將上開價款交付予不知情之執行處人員，己○○因恐甲○○、乙○○2人對之不利而不敢聲張，仍以其名
    義填具相關文件後，由執行處人員將車輛、鑰匙、行車執照
    點交予己○○。俟執行處人員離開現場後，乙○○即向在場
    之人喊稱：「再過來標1次」等語，己○○因心生畏懼而不
    敢反抗，乃任由乙○○及甲○○2人將前開車輛在原處所私
    行拍賣，後由賴華英以29萬元得標，乙○○、甲○○再將第
    2次拍賣所得利潤分配予該次參與競標之人。(二)又於同年月
    10日上午10時30分，彰化行政執行處人員在彰化縣大村鄉○○路○段3之23號前，進行車牌號碼9Q—1387號、QU—7987
    號自用小貨車及QI—03 08號自用小客車拍賣程序時，乙○○亦先向在場參與競標者稱：價錢不要喊太高等語，詎丁○○仍以48萬5千元之價格參與競標，而標得上開車輛，甲○○旋即向丁○○表示：是要再拍賣第2次還是要私底下轉賣
    等語，然丁○○不予理會，並與友人戊○○分別駕駛標得之
    車輛離開現場，因而致乙○○、甲○○心生不悅，遂與姓名
    、年籍不詳之成年男子共同基於以非法方法剝奪人之行動自
    由及意圖為自己不法所有之犯意聯絡，由該名成年男子開車
    搭載甲○○及乙○○追趕丁○○與戊○○，迄至彰化縣員林
    鎮○○路○段某處，始追上丁○○及戊○○，並將之攔下，
    復由甲○○下車強行進入丁○○所駕駛之車輛，乙○○則強
    行乘坐戊○○所駕駛之車輛，2人並分別喝令丁○○及戊○○將車輛開回上開拍賣現場，而共同以上開非法方法，剝奪
    丁○○及戊○○之行動自由。一行人返回前開拍賣現場後，
    乙○○隨即拿取車內之鋁棒2支（1支已扣案，詳如後述；另
    1支則未扣案，已為乙○○丟棄而滅失）向丁○○訓斥稱：
    「叫你不要喊價，你還喊」等語，並即朝丁○○之腿部毆打
    ，甲○○則用手肘撞擊丁○○之胸部，致丁○○受有右膝挫
    傷之傷害（傷害部分，均未據告訴），丁○○遂緊急逃離現
    場，乙○○仍心有未甘，以手中鋁棒1支丟擲丁○○，幸未
    擊中，丁○○則乘機拾起該鋁棒離去。而乙○○追打丁○○
    未果，返回現場後即對戊○○恐嚇稱：「我這一次是拿球棒
    ，下一次是用槍射了」等語，復由該不詳姓名、年籍之成年
    男子向戊○○恫嚇稱：「你們把場面搞得如此難看，要拿2
    萬元出來才能把車開走」等語，戊○○因而心生畏懼，遂交
    付2萬元予該不詳姓名、年籍之男子，再由甲○○、乙○○
    及該不詳之成年男子共同朋分。嗣因己○○檢舉，而循線查
    悉上情，並由丁○○將前開所撿拾之鋁棒1支交由警方查扣
    。
二、案經彰化縣警察局彰化分局報請及告訴人己○○訴請臺灣彰
    化地方法院檢察署偵查起訴。
    理  由
一、上揭事實，業據上訴人即被告乙○○於偵訊、原審及本院審
    理中均供承不諱，核與證人己○○、丁○○、陳明仁分別於
    警詢、偵查中、證人戊○○於偵查中證述之情節相符，並有
    彰化行政執行處93年2月9日彰執丙91年稅執特字第00011462
    號函、93年5月19日彰執孝92年稅執特字第00029427號函暨
    所檢附之93年2月6日及93年2月10日動產拍賣資料各1份、彰
    化行政執行處證明書1紙、買賣契約書2紙、財團法人天主教
    聖馬爾定醫院診斷證明書1紙、指認照片3幀、現場照片12幀
    附卷可稽，復有扣案之鋁棒1支足資佐證，其自白核與事實
    相符，堪以採信。
二、訊據被告甲○○固坦承有在拍賣現場恐嚇標得車輛之己○○
    ，並重行拍賣之事實，且供承有和被告乙○○駕車追趕丁○○、戊○○，叫其等將標得之車輛駛回，惟矢口否認上開妨
    害自由犯行，辯稱：伊並未強押丁○○、戊○○，其等係自
    願返回拍賣現場，伊亦未恐嚇戊○○交出2萬元朋分云云。
    惟查上揭事實，業據被告甲○○於偵查、原審準備程序及審
    理中均供承不諱，並為認罪之表示，核與被告乙○○於偵審
    中所供相符，並經證人丁○○、己○○、陳明仁分別於警偵
    訊中、證人戊○○於偵查中證述明確，證人丁○○於偵查中
    結證稱：「拍定前乙○○有向我說，價錢不要喊太高，在拍
    定後，執行書記官叫我們將車開走，我們開到員林鎮『燦坤
    』前，甲○○、乙○○及他們的朋友開車尾隨在後，將我們
    攔下來，甲○○上我的車，很兇的口氣加三字經叫我及戊○○將二台車開回拍賣地點，我們第一次參加競標，遇到這種
    情況，害怕被打，所以我們就將車開回去，開回去後，‧‧
    ‧乙○○拿球棒打我小腿，甲○○用手肘撞我胸部一下‧‧
    ‧」、「（當時是否心生畏懼？）是」等語（見93年度偵字
    第8760號偵查卷第38頁、第39頁）；證人戊○○結證稱：「
    ‧‧‧我與丁○○一人開一台車，我們準備要開車回去，在
    途中我被乙○○攔下，丁○○被甲○○攔下來，乙○○上我
    的車後，他口氣不好一直跟我說為何要出價競標，他說這是
    他們主導的案件，就要我們回到現場，下車後他就直接拿球
    棒打丁○○‧‧‧」、「當時我要陳明仁先帶丁○○離開，
    我還留在現場看守拍定的車輛時，有人過來說『你們把場面
    搞得如此難看，要拿二萬元出來才能把車開走。』因為我害
    怕，所以就從身上拿出二萬元現金，交給他們同夥」、「他
    （乙○○）沒追到丁○○，回拍賣現場時，對著現場的人說
    『我這一次是拿球棒，下一次是用槍射了」等語（見同上偵
    查卷第47頁），其等所證相符，足認其等二人返回拍賣現場
    ，係因被告甲○○、乙○○強行上車，並在其等言詞威嚇之
    情形下，始被迫返回現場，絕非出於其等自由意願至明。而
    當場出言向證人戊○○恐嚇二萬元者，係與被告同行之朋友
    ，於取得後並供其等朋分乙情，亦據被告甲○○、乙○○於
    原審審理中供述明確（見原審卷第58頁背面、第59頁正面）
    ，故被告甲○○所辯恐嚇戊○○交出2萬元與其無關云云，
    顯與事實不符。此外，並有上開函示、動產拍賣資料各1份
    、證明書1紙、買賣契約書2紙、財團法人天主教聖馬爾定醫
    院診斷證明書1紙、指認照片3幀、現場照片12幀在卷足憑，
    復有扣案之鋁棒1支足資佐證，堪認被告甲○○前揭辯解，
    係事後卸責之詞，不足採信。事證明確，被告二人上開犯行
    ，均堪以認定。
三、核被告甲○○、乙○○所為，均係犯刑法第302條第1項之妨
    害自由罪、第346條第1項之恐嚇取財罪。被告甲○○、乙○○就犯罪事實一之(一)該部分犯行，及被告甲○○、乙○○與
    不詳姓名之成年男子間，就犯罪事實一之(二)該部分犯行，有
    犯意之聯絡及行為之分擔，均為共同正犯。其等先後2次恐
    嚇取財犯行，時間緊接，所犯為犯罪構成要件相同之罪名，
    顯係基於概括犯意反覆為之，為連續犯，應依同法第56條規
    定論以一罪，並加重其刑。被告等以一行為妨害丁○○、戊○○之自由，為想像競合犯，應從一重處斷；其等所犯上開
    二罪，有方法結果之牽連關係，應從一重之恐嚇取財罪處斷
    。
四、原審以被告二人罪證明確，予以論罪科刑，固非無見，惟被
    告等意圖為自己不法所有，恐嚇己○○交付其得標並已點交
    之車輛，而重行拍賣，其所交付之車輛係屬具體有形之財物
    ，應成立恐嚇取財罪，並與對戊○○、丁○○恐嚇取財部分
    成立連續犯，已如前述，原判決認該部分成立恐嚇得利罪，
    與後段恐嚇取財部分併合處罰，即有違誤。被告上訴意旨，
    指摘原判決不當，為有理由，自應由本院予以撤銷改判。爰
    審酌被告甲○○有違反槍砲彈藥刀械管制條例、偽造文書、
    妨害自由等前科，被告乙○○有賭博、施用毒品等前科，有
    臺灣高等法院被告前案紀錄表二件在卷，足認其等素行不佳
    ，及其二人年輕力壯，不思正途獲取財物，竟以恐嚇方式影
    響善良投資人參與行政執行處舉行之拍賣，甚至以暴力手段
    企圖影響或改變拍定結果，足見其等目無法紀、膽大妄為，
    暨被告甲○○未能完全坦承犯行，被告乙○○坦承認錯，已
    知悔悟等一切情狀，分別量處如主文第二項所示之刑。扣案
    之鋁棒1支，為被告乙○○所有，供其等犯罪所用之物，爰
    依刑法第38條第1項第2款規定宣告沒收之。
據上論斷，應依刑事訴訟法第369條第1項前段、第364條、第299
條第1項前段，刑法第28條、第56條、第302條第1項、第346條第
1項、第55條、第38條第1項第2款，罰金罰鍰提高標準條例第1條
前段，判決如主文。
本案經檢察官丙○○到庭執行職務。
中    華    民    國    95    年    1    月  11       日
            刑事第十庭  審判長法  官  林  照  明
                              法  官  林  清  鈞
                              法  官  唐  光  義
上列正本證明與原本無異。
如不服本判決應於收受送達後十日內向本院提出上訴書狀，其未
敘述上訴之理由者並得於提起上訴後十日內向本院補提理由書（
均須按他造當事人之人數附繕本）。
                              書記官  王  麗  珍
中    華    民    國    95    年    1    月   17      日
                                                      Ａ


司法院資訊處製作；財團法人民間司法改革基金會備份。
